# 请教同一控制下企业合并问题

提问人：helenpqh 时间：2020-08-30 14:33:09
背景：背景：自然人甲为A公司的实际控制人，甲在A公司的持股比例为70%，A公司的其他股东与自然人甲无关联关系。
A公司成立于 2017 年，B公司成立于 2019 年 4 月，B公司股东为为自然人乙（对的持股比例为68%,为B公司的第一大股东）和其他股东（持股比例合计32%，跟自然人甲和A公司均无关联关系，也不是A公司的小股东）。
2020 年 4 月（距离B公司成立已经超过 1 年），A公司向B公司的股东收购B公司的51%股权，收购完成后，A公司成为B公司的大股东，此时甲仍为A公司第一大股东和实际控制人。
A公司收购B公司前后，自然人乙持有的B公司股权均为代自然人甲持有（签有股份代持协议），所以B公司被收购前后的实际控制人也是自然人甲。
准则相关规定：
《企业会计准则第 20 号——企业合并》第 5 条规定，“参与合并的企业在合并前后均受同一方或相同的多方最终控制且该控制并非暂时性的，为同一控制下的企业合并。”
根据《〈企业会计准则第 20 号——企业合并〉应用指南》的解释，“同一方”是指对参与合并的企业在合并前后均实施最终控制的投资者。“相同的多方”通常是指根据投资者之间的协议约定，在对被投资单位的生产经营决策行使表决权时发表一致意见的两个或两个以上的投资者。“控制并非暂时性”是指参与合并的各方在合并前后较长的时间内受同一方或相同的多方最终控制。较长的时间通常指一年以上（含一年）。
请问：请问：
1 、A公司收购B公司的行为是否构成为同一控制下的企业合并？（因为收购前后，B公司的最终实际控制人均为自然人甲，控制的时间已经超过 1 年）
2 、如果不构成同一控制下的企业合并，如果自然人乙持有的B公司股权均为代A公司持有（签有股份代持协议），但是B公司被收购前后的实际控制人也是自然人甲。这种情况下，是不是就构成同一控制下的企业合并？
3 、我的理解：主要看怎么理解准则的这条规定：“同一方”是指对参与合并的企业在合并前后均实施最终控制的投资者，这里说的“最终控制的投资者”指的是实际控制人还是股东？案例中，A公司收购B公司后，B公司的第一大股东是A公司，但是B公司的实际控制人是自然人甲。如果“最终控制的投资者”是实际控制人，那就会构成同一控制下的企业合并（因为收购前后，B公司的“最终控制的投资者”均为自然人甲，控制的时间已经超过 1 年）。但如果“最终控制的投资者”是股东，那B公司被收购前“最终控制的投资者”是自然人甲，那B公司被收购后“最终控制的投资者”是A公司，就不会构成同一控制下的企业合并。但不知道实际业务过程中，“最终控制的投资者”指的是实际控制人还是股东？
请大家指教！谢谢！

回答人：chenyiwei
1 、在确保代持协议有效（请注意获取律师的法律专业意见），以及有相关事实证据证明两公司在重组前后均同受自然人甲控制的前提下，可以认为A收购B构成同一控制下合并。
2 、“最终控制的投资者”应理解为是实际控制人。